【裁判字號】    98,台上,4151
【裁判日期】    980723
【裁判案由】    違反槍砲彈藥刀械管制條例
【裁判全文】
最高法院刑事判決            九十八年度台上字第四一五一號
上  訴  人  甲○○
上列上訴人因違反槍砲彈藥刀械管制條例案件，不服台灣高等法
院台中分院中華民國九十八年四月二十九日第二審判決（九十八
年度上訴字第五五七號，起訴案號：台灣台中地方法院檢察署九
十七年度偵字第二０二八二、二０三四二號），提起上訴，本院
判決如下：
    主  文
上訴駁回。
    理  由
按刑事訴訟法第三百七十七條規定，上訴於第三審法院，非以判
決違背法令為理由，不得為之。是提起第三審上訴，應以原判決
違背法令為理由，係屬法定要件。如果上訴理由書狀並未依據卷
內訴訟資料，具體指摘原判決不適用何種法則或如何適用不當，
或所指摘原判決違法情事，顯與法律規定得為第三審上訴理由之
違法情形，不相適合時，均應認其上訴為違背法律上之程式，予
以駁回。本件上訴人甲○○上訴意旨略稱：(一)、原判決採取上訴
人於民國九十七年八月五日第一次在行政院海岸巡防署南部地區
巡防局（下稱海巡署）之詢問筆錄（下稱第一次筆錄）及海巡署
所製作之搜索錄影光碟，資為論罪之依據，但對前開傳聞證據，
如何已符合傳聞證據法則例外之情形而得作為證據，則漏未說明
其理由；又上訴人於九十七年八月五日在海巡署，共製作有三份
筆錄，何以第一次筆錄較其他二次詢問筆錄為可採信，原判決亦
未見敘明；另卷附內政部警政署刑事警察局（下稱刑事警察局）
九十七年九月五日刑鑑字第０九七０一二０七六一號槍彈鑑定書
（下稱本件槍彈鑑定書），係司法警察而非檢察官委請刑事警察
局所為之鑑定結果，亦屬傳聞證據，原審未命製作該槍彈鑑定書
之人到庭接受上訴人之反對詰問，即採為判決之部分基礎，復未
說明該槍彈鑑定書得作為證據之理由。自嫌理由不備。(二)、上訴
人於原審已堅稱綽號「黑龍」之人（下稱「黑龍」）當時在電話
中，僅說有重要東西要託伊保管，並未說明係槍枝，伊亦未見過
該東西；證人吳立順並證陳上訴人當時已表示查獲之可發射子彈
具有殺傷力之仿貝瑞塔九０半自動手槍製造之改造槍枝一支（槍
枝管制編號：0000000000號，含彈匣一個，下稱本件
槍枝）非伊所有。原審未再詳加調查，遽認上訴人有寄藏本件槍
枝之犯行，亦嫌調查未盡云云。
惟查：原判決綜合全案卷證資料，本於事實審法院職權之推理作
用，認定上訴人確有其事實欄所載之犯行，因而維持第一審關於
依想像競合犯從一重論處上訴人未經許可，寄藏可發射子彈具有
殺傷力之改造槍枝罪刑（累犯，並依刑法第六十二條前段自首規
定減輕其刑後，量處有期徒刑一年八月，併科罰金新台幣四萬元
）部分之判決，駁回上訴人該部分在第二審之上訴，已依據卷內
資料，說明其所憑之證據及認定之理由。所為論斷，亦俱有卷證
資料可資覆按。對於依憑第一審勘驗製作第一次筆錄之錄影光碟
結果，上訴人且坦陳警員並未對其刑求、逼供或為不正詢問之供
述，如何已足認定上訴人在第一次筆錄中之陳述，係基於自由意
志所為，且與事實相符，應有證據能力；海巡署於九十七年八月
五日執行搜索之錄影光碟，係上訴人主動帶同警員至現場以電子
攝錄器材拍攝所得，既非屬供述證據，亦無違法或不當取證情事
，復經依法進行調查，如何之得作為判決依據；為因應司法警察
機關調查之案件，或因數量龐大，或有急迫需求，併有例行性鑑
定必要者，該管檢察長基於檢察一體原則，對轄區內之案件，事
前即已概括選任鑑定人或囑託鑑定機關、團體，俾轄區內之司法
警察（官）對所調查之此類案件，得即時送請前已選任之鑑定人
或囑託之鑑定機關、團體實施鑑定，以求時效，此與檢察官選任
或囑託為鑑定者，性質相同，本件槍彈鑑定書既為檢察官概括授
權司法警察（官）送請囑託鑑定之刑事警察局所為鑑定結果，如
何之得資為論罪之證據；上訴人諉稱「黑龍」在電話中僅說有重
要東西要託伊保管，並未明言係槍枝，伊亦未見過該東西云云，
如何之不足採信。亦皆已詳加說明。上訴意旨對於原判決所為前
揭論斷，並未依據卷內資料，具體指摘有何違背法令情形，仍執
前詞，以第一次筆錄、海巡署之搜索錄影光碟及本件槍彈鑑定書
，均屬傳聞證據，原審猶採為論罪依據，卻未敘明理由；其已主
張「黑龍」僅稱有東西託其保管，未言明係槍枝，其亦未見過該
東西，原審對此未予究明云云，據以指摘原判決有理由不備及調
查未盡之違背法令，係以片面之主觀說詞，對原審採證認事之適
法職權行使，並已於判決內說明之事項，漫事指摘，復為單純之
事實上爭辯，難認係適法之第三審上訴理由。且按：(一)、鑑定之
經過及其結果，應命鑑定人以言詞或書面報告；以書面報告者，
於必要時得使其以言詞說明。刑事訴訟法第二百零六條第一項、
第三項定有明文。故鑑定人已將鑑定之經過及其結果以書面提出
報告者，除非有必要，自無須使其再以言詞為說明。卷附本件槍
彈鑑定書已詳敘本件槍枝及扣案子彈係依檢視法、性能檢驗法及
試射法為鑑定，及各有無殺傷力之理由，檢察官、上訴人及其選
任辯護人於原審審判期日，就審判長詢問對該槍彈鑑定書有無意
見時，亦均答稱「沒有意見」（見原審卷第一０八頁），原審因
此未再傳喚本件槍彈鑑定書之鑑定人到庭說明並接受詰問，尚無
上訴意旨(一)所指之違誤。(二)、依卷內資料，上訴人於海巡署九十
七年八月五日第一次詢問時已陳明：「大概在二、三年前，有一
位外號『黑龍』的男子……他有一天半夜很匆忙的拿一包紙袋，
裡頭有小紙盒，請我先代為保管，我因為有毒品案件要在監獄服
刑，不久外號『黑龍』之男子他也因毒品案件入獄服刑，後來因
心肌動脈剝落過逝，我服刑完畢後，我因好奇心將盒子打開，發
現裡頭有兩支手槍（其中一支不具殺傷力）和一些子彈」、「這
些東西我不敢放在家中，所以我將手槍及子彈放在彰化市○○路
廢棄車廠外面」等語（見海巡署刑案偵查卷宗第三頁），核與海
巡署警員帶其前往彰化市○○路○段七六八號汽車修護工廠後方
起出本件槍枝、子彈經過之錄影光碟內容及翻拍照片相符，並有
本件槍彈鑑定書可證。證人吳立順亦證陳第一次筆錄確係依上訴
人之供述內容記載。原判決據此，以上訴人前開自白與事實相符
，堪以採信，因認上訴人確知悉「黑龍」所交付者係槍枝及子彈
，並親往前揭查獲地點藏放。經核所為論斷，與經驗法則或論理
法則並無違背。吳立順雖另證稱上訴人曾表示本件槍枝非伊所有
，但上訴人既係受「黑龍」委託，代為寄藏本件槍枝，所供該槍
枝非其所有，亦與事理無違。又上訴人嗣於九十七年八月五日在
海巡署第二次及第三次詢問時，雖改稱僅帶領「黑龍」至前揭查
獲地點，係「黑龍」自行將槍枝及子彈放置該處云云（見同上偵
查卷宗第五頁至第八頁），既與前開事實不符，原判決對此雖未
說明不予採納之理由，稍欠週延，但於判決顯然無影響，依刑事
訴訟法第三百八十條規定，亦不得執為上訴第三審之理由。綜上
所述，本件上訴意旨所指，均與法律規定得為第三審上訴理由之
違法情形不相適合，其上訴違背法律上之程式，應予駁回。
據上論結，應依刑事訴訟法第三百九十五條前段，判決如主文。
中    華    民    國  九十八  年    七    月  二十三  日
                      最高法院刑事第六庭
                          審判長法官  謝  俊  雄
                                法官  陳  世  雄
                                法官  魏  新  和
                                法官  吳  信  銘
                                法官  徐  文  亮
      本件正本證明與原本無異
                                      書  記  官
中    華    民    國  九十八  年    七    月  二十八  日
                                                      V


司法院資訊處製作；財團法人民間司法改革基金會備份。
